【裁判字號】    90,交訴,37
【裁判日期】    901030
【裁判案由】    過失致死
【裁判全文】
臺灣宜蘭地方法院刑事判決                            九十年度交訴字第三七號
    公  訴  人  臺灣宜蘭地方法院檢察署檢察官
    被      告  丁○○
    選任辯護人  南雪貞
右列被告因過失致死案件，經檢察官提起公訴（八十九年度偵續字第三五號），本院
判決如左：
    主  文
丁○○從事業務之人，因業務上之過失致人於死，處有期徒刑貳月，如易科罰金，以
參佰元折算壹日。緩刑貳年。
    事  實
一、丁○○以販菜為業，駕駛自小貨車載送蔬菜為其附隨業務，為從事業務之人。緣
    路人謝阿德於民國八十九年二月一日凌晨三時四十五分許，違規行走於台九省道
    羅東往蘇澳方向九五公里二百公尺處快車道時，遭疏未注意之同向曳引車司機甲○○（甲○○部分業經本院判處有期徒刑五月確定）所駕駛車號ＫＮ─７９９號
    營業曳引車自後追撞，撞擊後丁○○受傷臥地，頭朝蘇澳方向臥倒於對向快車道
    ，而甲○○所駕駛之車輛則衝至對向撞倒路燈燈桿止住，甲○○下車查看後，即
    請路過之計程車司機丙○○報案，然並未在現場設置警告標誌。嗣丙○○報警後
    旋返回上址指揮路過之車輛，同日凌晨約三時五十分許，丁○○駕駛車號ＩＷ─
    ４３４７號自小貨車沿台九省道由蘇澳往羅東方向行駛欲批菜販售，於行經上開
    車禍發生地即台九省道九五公里二百公尺處時，當時夜間，天候雨，雨勢甚大，
    且被害人謝阿德躺臥之車道旁路燈為甲○○所駕駛之曳引車撞壞，視線極差，被
    告於雨夜駕車通過上開路段，原應注意行車速度因雨霧致視線不清時，應減速慢
    行，作隨時停車之準備；汽車行進中駕駛人應注意車前狀況，隨時採取必要安全
    措施等規定，而依當時情狀並無不能注意之情事，竟見丙○○在上址前方約六十
    公尺處指揮交通，卻疏於注意誤認丙○○欲搭便車，而未予理會貿然繼續前行，
    未依丙○○之指揮停駛慢行，致其所駕駛之車輛自臥地之謝阿德身上駛過（其底
    盤下方留有謝阿德毛髮），後因聽聞呼喊聲始在前方停車，嗣謝阿德經送醫後因
    頭部外傷、顱內出血急救無效死亡。
二、案經被害人謝阿德之配偶乙○○訴由台灣宜蘭地方法院檢察署檢察官偵查起訴。
    理  由
一、訊據被告丁○○對於其以販菜為業，平日駕駛車號ＩＷ─４３４７號自小貨車載
    送蔬菜，於前接時、地駕車欲前往批菜之事實固坦承不諱，惟矢口否認其何過失
    致死犯行，辯稱：當時伊開車經過上址，該路段沒有反光燈或警告標誌做警告，
    僅看到一個人撐傘站在路旁揮手，伊以為他是要搭便車，所以沒有理他，未停車
    就開過去，時速約四十公里，並未見到甲○○站在被害人附近，開過去後他聽到
    有人大喊「人啊！人啊！」，伊覺得可能有緊急之事，所以才從快車道開到慢車
    道，停車後他說伊壓到人，當時並未感覺到有壓到任何東西，後來警察有在伊車
    底盤查到被害人之毛髮，被害人應該在第一次車禍發生時就已死亡云云。
二、經查：
（一）按行車速度因雨霧致視線不清時，應減速慢行，作隨時停車之準備；且汽車行
      駛時，駕駛人應注意車前狀況，並隨時採取必要之安全措施。道路交通安全規
      則第九十三條第一項第四款、第九十四條第三項分別定有明文。查本件被害人
      謝阿德於八十九年二月一日凌晨三時四十五分許，違規行走於台九省道羅東往
      蘇澳方向九五公里二百公尺處快車道時，遭疏未注意之同向曳引車司機甲○○
      所駕駛車號ＫＮ─７９９號營業曳引車自後追撞，撞擊後丁○○受傷臥地，頭
      朝蘇澳方向臥倒於對向快車道，而甲○○所駕駛之車輛則衝至對向撞倒路燈燈
      桿止住，甲○○旋下車查看並請路過之計程車司機丙○○報案，嗣丙○○報警
      後旋返回上址指揮路過之車輛之事實，業據證人甲○○、丙○○於警訊、偵查
      及本院審理時證述綦詳，堪信屬實。其後被告丁○○復駕車行經該處時，正值
      夜間，天候雨，雨勢甚大，且被害人謝阿德躺臥之車道旁路燈為甲○○所駕駛
      之曳引車撞壞，視線極差，被告於雨夜駕車通過上開路段，自應減速駕駛，作
      隨時停車之準備，並應注意車前狀況，隨時採取必要之安全措施，雖甲○○於
      肇事後未立即於適當地點豎立警告標誌，影響夜間行車安全，然路過之計程車
      司機丙○○仍有在現場前方約六十公尺處指揮車輛，以防被害人再為其他車輛
      撞及之情，亦據證人丙○○證稱：當時伊在現場指揮交通，用右手舉高在正面
      左右擺動，也有大聲吶喊叫駕駛人注意，另外還有一位計程車司機亦在旁邊，
      被告來之前有三、四輛車經過，他們都有因為其指揮而慢下來，閃到旁邊再偏
      向前行，直到被告開車經過時，可能是擔心要攔車，所以速度叫較快前行，被
      告車子如何撞到被害人之情形伊未看到，但另一位計程司機說看到被告車子由
      被害人身體正上方經過，人車平行，車輪未壓到被害人，但底盤部位有經過被
      害人之身體等語翔實，且被告丁○○此不爭執當時確有看到一人撐傘在路旁揮
      手，但其認為是要搭便車，所以未加理會而繼續前行之情節相符。此外，復有
      道路交通事故調查報告表、現場照片十二幀附卷足稽。從而被告在雨夜視線不
      清時，遇此情形，更應減速慢行，注意並確認車前狀況，然其竟未注意丙○○
      之手勢，而以時速四十公里之速度通過肇事地點，因而致其所駕駛之自小貨車
      由被害人之身上駛過，其確有疏於注意前開安全規定而有過失，洵堪認定。雖
      甲○○於肇事後未立即於適當地點豎立警告標誌，影響夜間行車安全，致被告
      其後駕車行經該處未能立刻察覺上址已有車禍發生，對本件車禍之發生亦有過
      失存在，並為肇事之主因，惟此仍無解於被告之過失責任。
（二）又被告所駕駛之車號ＩＷ─４３４７號自小貨車，於案發後經警於後輪下方底
      盤處採得一包毛髮，連同被害人謝阿德之毛髮送請內政部刑事警察局鑑驗結果
      認二者毛髮刑別相符，亦有台灣宜蘭地方法院檢察署檢察官勘驗筆錄、相片三
      紙，及內政部刑事警察局八十九年三月二十一日（八九）刑醫字第一五三０八
      號鑑驗書在卷為證。參以證人甲○○亦證稱當時伊看到被告之車子直接從謝阿
      德身上開過去，人車平行，人在底盤下方，身體沒被輪胎壓到，不過因為其底
      盤較低，有刮去後腦之頭皮，車子開過去後，伊發現謝阿德因頭皮被刮掉所以
      後腦部白白的等語在卷，是足認上開底盤採得之毛髮確為被告駕車駛過被害人
      時所遺留。再者，被害人謝阿德於同日凌晨四時十六分許經救護車送至財團法
      人羅許基金會羅東博愛醫院急救時，經檢查發現有頭部外傷、頭皮及臉部有大
      的撕裂傷，鼻孔及嘴巴大量出血，疑似顱骨底部骨折及頸椎挫傷，另有胸部挫
      傷、骨盆骨折，經急救無效後結束急救，亦有該院九十年七月二日（九十）羅
      博醫字第０七０００五號函覆卷可按，而本件車禍被害人丁○○因此前開車禍
      致頭部外傷、顱內出血而傷重不治死亡，亦經台灣宜蘭地方法院檢察署署檢察
      官督同檢驗員相驗屬實，製有相驗筆錄、相驗屍體證明書驗斷書在卷可憑。是
      綜上各情，堪信被害人係因先遭甲○○所駕駛車號ＫＮ─７９９號營業曳引車
      自後追撞，撞擊後受傷臥地，頭朝蘇澳方向臥倒於對向快車道時，不久又遭被
      告所駕駛之自小貨車自被害人之身上駛過，底盤壓及被害人謝阿德頭部並刮除
      其毛髮，被害人因此受前後雙次撞擊致傷重不治死亡，則被告過失駕車肇事行
      為，與被害人之死亡結果間，自具有相當因果關係。參酌本件車禍經送台灣省
      行車事故覆議鑑定委員會覆議結果亦大致同此認定，有台灣省行車事故覆議鑑
      定委員會九十年八月二十七日府覆議字第九０一五四二號函一件在卷可憑，故
      本件事證明確，被告前開辯解尚難採信，其犯行堪以認定，應依法論科。
二、按被告丁○○以販菜為業，駕駛自小貨車載送蔬菜為其附隨業務，為從事業務之
    人。核被告所為，係犯刑法第二百七十六條第二項之業務過失致人於死罪。百七
    十六條第一項之普通過失致死罪，公訴人認其上開過失致死犯行，係犯同法第二
    百七十六條第一項之普通過失致死罪，尚有未洽，惟其基本社會事實同一，爰變
    更起訴法條審理之。爰審酌被告前無犯罪前科紀錄，素行尚稱良好，此次於雨夜
    視線之情狀下駕車通過上開路段，疏未注意減速慢行，作隨時停車之準備，及車
    前狀況，隨時採取必要安全措施等規定，至誤判在現場指揮交通之丙○○之指示
    ，誤認其欲搭便車，而未予理會貿然繼續前行，致其所駕駛之車輛自臥地之謝阿
    德身上駛過而肇事，然甲○○於肇事後未立即於適當地點豎立警告標誌，影響夜
    間行車安全，致被告其後駕車行經該處未能立刻察覺上址已有車禍發生，除於首
    次車禍發生有肇事原因外，復為第二次被告再度肇事之主因，被告在此過失致死
    犯行間之過失行為及程度較為輕微，且被害人於首次車禍之發生亦有過失，而被
    告肇事後業與被害人家屬達成和解並給付賠償金，犯後態度良好等情狀，量處如
    主文所示之刑。又被告犯罪後，刑法第四十一條之規定，業於九十年一月十日修
    正，其第一項規定犯最重本刑為五年以下有期徒刑以下之罪，而受六個月以下有
    期徒刑或拘役之宣告，因身體、教育、職業、家庭之關係或其他正當事由，執行
    顯有困難者得易科罰金，並自同年一月十二日生效，比較新、舊法之結果，以修
    正後之規定有利於被告，爰依刑法第二條第一項前段規定，適用修正後之規定並
    諭知易科罰金之折算標準。末查，被告前未曾受有期徒刑以上刑之宣告，有臺灣
    高等法院檢察署刑案紀錄簡覆表一件在卷可憑，茲因一時失慎而罹刑典，經此偵
    、審程序應知所警惕，且已與被害人家屬達成和解，本院認對其所宣告之刑以暫
    不執行為適當，爰併宣告緩刑二年，以勵自新。
據上論斷，應依刑事訴訟法第二百九十九條第一項前段、第三百條，刑法第二百七十
六條第二項、第二條第一項前段、第四十一條第一項、第七十四條第一款，罰金罰鍰
提高標準條例第一條前段、第二條，判決如主文。
本案經檢察官廖允松到庭執行職務
中      華      民      國      九十      年      十      月    三十    日
                                   臺灣宜蘭地方法院交通法庭
                                          法  官
右正本證明與原本無異。
如不服本判決，應於判決送達後十日內，向本院提出上訴狀。
                                          書記官
中    華    民    國      八十        年              月               日
附錄本案論罪科刑法條全文：
刑法第二百七十六條


司法院資訊處製作；財團法人民間司法改革基金會備份。
